【裁判字號】    98,台抗,779
【裁判日期】    981210
【裁判案由】    違反毒品危害防制條例羈押
【裁判全文】
最高法院刑事裁定              九十八年度台抗字第七七九號
抗  告  人  甲○○
上列抗告人因違反毒品危害防制條例案件，不服台灣高等法院中
華民國九十八年十一月十六日羈押之裁定（九十八年度上重訴字
第二六號），提起抗告，本院裁定如下：
    主  文
抗告駁回。
    理  由
按法院所簽發之「押票」，因其應記載之事項合於刑事訴訟法第
二百二十三條之規定，自屬書面「裁定」之一種，是當事人或辯
護人對羈押處分如有不服，自得於收受該押票送達後五日內，依
法提起抗告。本件原裁定以抗告人甲○○因違反毒品危害防制條
例案件，經原裁定法院審理後，撤銷第一審之判決，改判論處抗
告人共同運輸第一級毒品罪刑（處無期徒刑，褫奪公權終身），
抗告人不服第二審之判決，提起第三審上訴，經原裁定法院依刑
事訴訟法第一百二十一條第二項規定訊問抗告人後，認為犯罪嫌
疑重大，有刑事訴訟法第一百零一條第一項第一款、第三款之情
形，非予羈押，顯難進行審判或執行，而執行羈押在案（九十八
年度上重訴字第二六號）。抗告意旨略以：(一)、抗告人所犯毒品
案件，原法院裁定羈押時，如何在客觀上認為抗告人有「逃亡或
有事實足認為有逃亡之虞」之情形？原裁定未敘明所憑以認定之
「具體事證」，及依該具體事證，確實無法以其他具保、責付、
限制住居等方式，達到避免抗告人逃亡目的之理由。抗告人自經
裁定羈押起，羈押理由僅有刑事訴訟法第一百零一條第一項第三
款一項，並未認有逃亡之虞；且共犯董高榮、林文山就其等涉案
部分，於偵審期間均配合調查、審理、傳訊，茍抗告人欲逃亡，
理應在上開共犯於民國九十三年被查獲當時即逃亡藏匿，因抗告
人自認坦蕩，確未犯罪，故於九十五年間遭林文山無據舉發時，
仍配合至警局製作筆錄，無任何抗拒或迴避之行為，抗告人現羈
押中，如何逃亡？原裁定追加「逃亡之虞」為羈押之理由等，均
有理由不備之違法。(二)、董高榮運輸第一級毒品海洛因業經判決
確定，依該另案判決之理由記載，可證抗告人未參與運輸海洛因
之謀議或構成要件。而林文山運輸海洛因亦經判決確定，該案判
決書已就林文山指稱抗告人要其至泰國帶回行李箱一節，說明無
其他佐證可憑，是否實在，顯有可疑。抗告人所犯固為最輕本刑
為五年以上有期徒刑之罪，然所謂重罪羈押，須事實上足認抗告
人確涉有犯行，非漫無限制。本件只有董高榮、林文山之單方指
述，而此單方所述，已確認為虛，則本件既查無任何積極證據，
足供為不利於抗告人之認定，即乏羈押必要性。(三)、本件押票簽
發日期為九十八年十一月十三日，抗告人係於四日後即同月十六
日始接獲最高法院接續羈押通知，並由原裁定法院進行接續羈押
之訊問程序。原羈押票上既事先已勾選好羈押理由，嗣後始補行
訊問程序，當庭要求抗告人於押票上按捺指印，顯不符實質調查
、武器平等原則，且有過度限制刑事被告之充分防禦權行使甚明
云云。惟查被告有刑事訴訟法第一百零一條第一項規定之情形者
，經法官訊問後，有無羈押必要及應否羈押，乃法院裁量權之行
使，如無顯然違背法令，即非被告所得任意爭執。本件原裁定法
院以抗告人因共同連續運輸第一級毒品（法定刑為死刑或無期徒
刑，屬最輕本刑五年以上有期徒刑之罪），業經判處無期徒刑，
其罪嫌重大，且抗告人係經拘提到案，有逃亡之虞（見原裁定法
院訊問筆錄第二頁），經依法踐行訊問程序後，認為有刑事訴訟
法第一百零一條第一項第一款、第三款之事由，非予羈押，顯難
進行審判或執行，而有羈押之必要，於九十八年十一月十六日執
行羈押，經核於法並無不合。而原裁定法院係於九十八年十一月
十三日將抗告人違反毒品危害防制條例上訴案件卷證，函送最高
法院檢察署，經上開檢察署於同月十六日送請本院查收審判，本
院在同日十時四十五分將「最高法院收受台灣高等法院上訴案件
卷證回傳單」傳回原裁定法院（見原裁定法院影印卷第十七頁、
第十九頁），原裁定法院旋於同日十一時先行言詞審查之訊問程
序後，始裁定應為本件之羈押，依卷內資料，並無抗告意旨指稱
同月十三日即填具本件押票之情形。抗告意旨所執各詞，僅屬個
人主觀或就實體涉案情節所為爭執之片面說詞，既非可憑以據為
原裁定違法之判斷基礎，自不得執以指摘原裁定不當。本件抗告
為無理由，應予駁回。
據上論結，應依刑事訴訟法第四百十二條，裁定如主文。
中    華    民    國  九十八  年  十二    月    十    日
                      最高法院刑事第六庭
                          審判長法官  謝  俊  雄
                                法官  陳  世  雄
                                法官  魏  新  和
                                法官  吳  信  銘
                                法官  徐  文  亮
      本件正本證明與原本無異
                                      書  記  官
中    華    民    國  九十八  年  十二    月   十六   日
                                                      R


司法院資訊處製作；財團法人民間司法改革基金會備份。
